臺灣桃園地方法院刑事判決
110年度易字第557號
公  訴  人  臺灣桃園地方檢察署檢察官
被      告  林智強



上列被告因竊盜案件，經檢察官聲請以簡易判決處刑（109年度
偵字第26069號），本院受理後（109年度桃簡字第2539號）認不
宜逕以簡易判決處刑，改行通常程序審理，判決如下：
    主　文
林智強犯侵入住宅竊盜罪，累犯，處有期徒刑捌月。
    事　實
林智強於民國於109年6月25日4時6分許，意圖為自己不法所有之
意圖，基於竊盜之犯意，侵入陳建志位於桃園市○○區○○街0巷00
弄00號住處（下稱案發地點）之車庫內，徒手竊取陳建志所有停
放該處之車牌號碼000-0000號普通重型機車（下稱本案機車），
得手後旋即騎乘離去，復於同日7時許，因畏罪將上開機車騎乘
回原處放置。
    理　由
一、被告於109年6月25日4時6分許，自案發地點之車庫將原停放
    於該處之本案機車騎離，嗣後於同日7時許騎回原處停放等
    節，業據被告坦承在卷（見偵字第26069號卷，下稱偵卷，
    第155、109頁），並有如附表所示之證據在卷可佐，此部分
    事實首堪認定。
二、被告否認有何竊盜犯行，辯稱：⒈我並無將本案機車據為己
    有之意圖，只是暫時用來發洩情緒，應屬於使用竊盜；⒉案
    發地點之車庫並非住宅或有人居住之建築物，不符合加重竊
    盜之要件；⒊我在失主發現車輛失竊前把即將本案機車騎回
    歸還，應得適用中止犯之規定等語，然查：
　㈠被告下手行竊時，主觀上即有不法所意圖：
　　⒈「使用竊盜」與犯竊盜罪後事後物歸原主之行為差異，在
      前者係自始即無不法所有意圖，因一時未能取得他人同意
      ，暫時使用他人管領支配之物，事後即時歸還；後者則係
      意圖為自己或第三人不法之所有，破壞原持有人對於財物
      之持有支配關係，而建立新的持有支配關係，事後因某種
      原因，而歸還所竊取之物。而使用竊盜對原管領支配之人
      的法益，仍造成一定程度之損害，僅因行為人自始無不法
      所有意圖，而成為竊盜罪之例外，因此其認定之標準不宜
      過寬，更不能單憑行為人有歸還所竊之物，即逕予認定為
      「使用竊盜」，而忽略該行為對法秩序所造成之破壞。至
      於行為人是否自始即有不法所有意圖，雖屬內心狀態，然
      仍得由其表現在外的客觀行為或物本身之性質加以綜合判
      斷，諸如有無就物為攸關權益或處分之行為、使用時間之
      久暫、該物是否因使用而產生耗損、是否事後為隱含某種
      不法的目的，而將所竊之物放回原處，而意在歸還原物，
      甚而在一般相同之客觀情狀下，所有人或權利人有無可能
      同意行為人之使用行為等，予以綜合判斷。
　　⒉依卷附廷美社區內部監視錄影器、路口監視錄影器及警員
      隨身密錄器錄影畫面截圖顯示，被告於案發當日之行動順
      序如下：
　　　⑴3時43分許，騎乘林立仁所有車牌號碼000-000號普通重
        型機車進入桃園市龜山區廷美街之廷美社區（第1次進
        入）。
　　　⑵3時47分許，抵達廷美街1巷33弄，並在該巷弄內四處張
        望勘查地形。
　　　⑶3時50分許騎乘上開機車離開廷美社區，並將上開機車停
        放於該社區外之巷道內，同時段內進行變裝。
　　　⑷3時58分許，完成變裝後徒步進入廷美社區（第2次進入
        ）。
　　　⑸4時8分許，進入案發地點之車庫將本案機車騎出停車場
        ，離開廷美社區。
　　　⑹7時2分許騎乘本案機車在桃園市桃園區長壽路與三民街
        口為警攔查不停，並與其他車輛發生擦撞。
　　　⑺7時4分許，將本案機車騎回案發地點停放。
　　⒊查被告於警詢時自承案發當日第1次進入廷美社區之目的，
      即係因想偷車而先進入勘查地形；嗣後變裝進入廷美社區
      看到一台機車鑰匙插在車上即將車騎走，之後在桃園區長
      壽路與三民路口附近，因所騎之車輛為贓車，怕為警攔停
      後會被發現，故心虛不敢停車而肇事逃逸（見偵卷第8至1
      0頁）等語；後於檢察官訊問時亦明確坦承竊盜犯行（見
      偵卷第156頁）；嗣後於本院審理期間則改稱案發當日因
      前往桃園市龜山區萬壽路附近為友人處理糾紛後，為發洩
      情緒、紓解壓力而騎走本案機車，並無竊取之意圖；就交
      通事故部分亦改稱，當日上午行經桃園區長壽路與三民路
      口時，不知警員對其攔查，當時正好車輛打滑才撞到其他
      車輛（見本院桃簡字第2539號卷，下稱桃簡字卷，第108
      至111頁、本院易字第557號卷，下稱易字卷，第98頁）等
      語。若被告自始僅即欲暫時借用本案機車，以何在警詢、
      偵訊時均對「借用」一事隻字未提，反而明確承認竊盜犯
      行，顯與常情不符，故其於本院審理期間翻異前詞否認犯
      行所持之辯詞是否可信已屬有疑。
　　⒋再者，被告借用友人名下機車騎乘前往案發地點，又選擇
      與自己毫無地緣關係之社區下手行竊，更先在該社區勘查
      地形後，變裝返回案發地點行竊。顯見被告於下手前即有
      完整之犯罪計畫，否則值此深夜時分何來衣物可供其變裝
      替換。而被告既於著手前大費周張預作各種安排避免他人
      輕易查知自己之身分，卻辯稱本案係臨時起意借用告訴人
      之機車發洩情緒、抒解壓力，實與常情不符。又被告縱有
      發洩情緒、抒解壓力之意，大可騎乘借自林立人之機車為
      之，有何變裝後冒險進入廷美社區竊取本案機車之必要。
      再者，被告在案發現場並未留下任何其個人資料或聯絡方
      式以供告訴人與其聯繫，衡諸常情，在此客觀情狀下，告
      訴人絕無可能同意出借本案機車予素不相識之被告使用。
      凡此均顯示故被告所為已非僅單純擅取使用，而係出於不
      法所有之取得意圖。
　㈡案發地點之地下1樓車庫，應屬告訴人住宅之一部分：
　　⒈按刑法第321條第1項第1款之侵入住宅竊盜罪，其所謂「住
      宅」，乃指人類日常居住之場所而言，公寓亦屬之。至公
      寓樓下之「樓梯間」，雖僅供各住戶出入通行，然就公寓
      之整體而言，該樓梯間為該公寓之一部分，而與該公寓有
      密切不可分之關係，故於夜間侵入公寓樓下之樓梯間竊盜
      ，難謂無同時妨害居住安全之情形，自應成立刑法第321
      條第1項第1款之侵入住宅竊盜罪（最高法院76年台上字第
      2972號判決意旨參照），準此以解，則公寓、大廈或獨棟
      透天厝等集合住宅1樓屋內之車庫，其性質當等同於樓梯
      間，換言之，不論有無使用、停放車輛之住戶皆可由該處
      出入通行，自屬該住宅整體之一部分，苟行為人侵入車庫
      行竊，自係侵入住宅無訛。
　　⒉查案發地點之車庫與告訴人之住家為同一結構物，車庫與
      與道路間以鐵捲門相隔，車庫內則有門可通往居住空間，
      此有桃園市政府局察局龜山分局訪查記錄表及案發地點現
      場照片在卷可證（見易字卷第131至134頁）。再佐以車庫
      內擺放有冰箱、鞋櫃等家俱，足認該車庫亦兼有供告訴人
      儲物使用之功能，可見該車庫與告訴人生活起居空間確實
      為相連之整體，二者間具有密不可分之關係，依上開見解
      ，被告侵告告訴人家中之車庫行竊，亦同時有妨害居住安
      全之情形，故應成立刑法第321條第1項第1款之侵入住宅
      竊盜罪，被告辯稱本案無加重條件之適用，並不可採。
　㈢被告本案犯行，並無中止犯規定之適用：
　　⒈刑法上所謂「中止犯」，屬未遂犯之一種，係指已著手於
      犯罪構成要件行為之實行而因己意中止，或防止其結果之
      發生者而言；故「中止犯」，係以未發生犯罪之結果為前
      提（最高法院110年度台上字第3733號判決意旨參照）。
　　⒉被告於事實欄所載之時、地，基於不法所有意圖竊取本案
      機車之情業經本院認定如上，則被告將本案機車納入自己
      實力支配而開始騎行時，竊盜犯行即達既遂之程度，已無
      成立中止犯之可能，縱其事後將本案機車騎回案發地點歸
      還，亦不因此而能適用中止犯之相關規定。
　㈣綜上所述，被告犯行堪以認定，應依法論科。
四、論罪科刑
　㈠核被告所為，係犯刑法第321條第1項之侵入住宅竊盜罪。
　㈡被告前因竊盜等案件經法院判處徒刑確定，於109年12月5日
    徒刑執行完畢，此有臺灣高等法院被告前案紀錄表在卷可稽
    。被告於上開徒刑執行完畢後5年內又故意再犯本案最重本
    刑為有期徒刑以上之罪，為累犯。本院審酌被告除有上述刑
    之執行情形外，且有數次相類犯行之前科紀錄，卻仍不知警
    惕，再為本件犯行，足見被告對刑罰之反應力甚為薄弱，衡
    酌罪刑相當及比例原則，認有依累犯規定加重其刑之必要，
    因而依刑法第47條第1項之規定加重其刑。
　㈢爰以行為人之責任為基礎，審酌被告不憑己力循正當途徑獲
    取財物，竟侵入住宅竊盜，欠缺對他人財產權之尊重，對社
    會居住安寧亦造成危害，實有不該。惟念其徒手犯案手段尚
    稱和平，本次犯行雖已既遂，然終係在告訴人發現本案機車
    失竊之前即將車輛騎回原處歸還，所生實害不高；兼衡其自
    述之智識程度、家庭經濟狀況、所竊財物價值，及被告飾詞
    否認犯行之態度等一切情狀，量處如主文所示之刑。
五、被告竊得之本案機車為其犯罪所得，惟業經被告騎回案發地
    點停放，並經告訴人表示已由其取回（見偵卷第17頁），應
    認已實際發還被害人，爰依刑法第38條之1第5項之規定，爰
    不予宣告沒收或追徵。
據上論斷，應依刑事訴訟法第452條、第299條第1項前段，判決
如主文。
本案經檢察官張羽忻聲請以簡易判決處刑，檢察官朱秀晴、王挺
顥到庭執行職務。
中　　華　　民　　國　　111 　年　　3 　　月　　16　　日

                  刑事第一庭　審判長法　官　鄭吉雄
　　　　　　　　　
                                    法　官　曾雨明
　　　　　　　　　　　　　　　　　　
                                    法　官　楊奕泠
 以上正本證明與原本無異。
如不服本判決應於收受判決後20日內向本院提出上訴書狀，並應
敘述具體理由。其未敘述上訴理由者，應於上訴期間屆滿後20日
內向本院補提理由書(均須按他造當事人之人數附繕本)「切勿逕
送上級法院」。 
　　　　　　　　　　　　　　　      書記官　黃甄智
中　　華　　民　　國　 111　　年　　3 　　月　　16　　日
附表
編號 證據  出處 1 證人即告訴人陳建志於警詢時之供述  臺灣桃園地方檢察署109年度偵字第26069號卷，下稱偵卷，第13至15頁、17至18頁 2 桃園市政府警察局車輛協尋電腦輸入單  偵卷第69至73頁 3 桃園市政府警察局龜山分局龜山派出所受理各類案件紀錄表  偵卷第75頁 4 路口監視錄影器、廷美社區內監視錄影器、警員隨身密錄器之錄影畫面暨翻拍照片  偵卷第49至68頁 
附錄本案論罪科刑法條：
中華民國刑法第321條第1項第1款
犯前條第1項、第2項之罪而有下列情形之一者，處6月以上5年以
下有期徒刑，得併科50萬元以下罰金：
一、侵入住宅或有人居住之建築物、船艦或隱匿其內而犯之。